【裁判字號】    97,訴,1579
【裁判日期】    971015
【裁判案由】    清償債務
【裁判全文】
臺灣高雄地方法院民事判決              97年度訴字第1579號
原      告  丙○○
訴訟代理人  乙○○
被      告  甲○○
訴訟代理人  劉興文律師
上列當事人間請求清償債務事件，經本院於民國97年10月1日言
詞辯論終結，判決如下：
  主  文
原告之訴駁回。
訴訟費用由原告負擔。
  事實及理由
一、原告主張：被告於民國83年間因開設餐廳急需資金，乃陸續
    向其借款，合計新台幣（下同）1,989,000 元，並簽發支票
    13紙（下稱系爭支票）以擔保還款，詎被告迄未清償，爰依
    消費借貸法律關係提起本訴，聲明請求命被告給付1,989,00
    0 元等語。
二、被告則以：否認伊與原告間有消費借貸關係存在，原告應舉
    證證明其確有交付上開金額之款項予伊等語資為抗辯。並聲
    明：原告之訴駁回。
三、兩造爭執及不爭執事項爭點：
  (一)不爭執事項：
    系爭支票為被告所簽發。
  (二)爭執事項：
    兩造間有無消費借貸關係存在？
四、本院判斷：
  (一)按「當事人主張有利於己之事實者，就其事實有舉證之責任
    。」民事訴訟法第277 條前段定有明文，故主張法律關係存
    在之當事人，應就發生該法律關係所須具備之特別要件事實
    負舉證責任。次按「稱消費借貸者，謂當事人一方移轉金錢
    或其他代替物之所有權於他方，而約定他方以種類、品質、
    數量相同之物返還之契約。」民法第474 條第1 項亦有明文
    。是以，消費借貸契約之成立，須以雙方當事人間之借貸合
    意及金錢交付為要件。再按「請求履行債務之訴，除被告自
    認原告所主張債權發生原因之事實外，應先由原告就其主張
    此項事實，負舉證之責任，必須證明其為真實後，被告於其
    抗辯事實，始應負證明之責任，此為舉證責任分擔之原則。
    」最高法院43年台上字第377 號判例足資參照。
  (二)原告主張被告有向其借款等情，為被告所否認，並以前揭情
    詞為辯，是依前述說明，原告自應就其與被告有消費借貸之
    事實負舉證之責。經查：原告主張被告向其借款一節，固據
    其提出支票為證，惟有關支票簽發之原因多樣，並非僅係為
    借款之證明或為擔保，而原告又未能提出他證據以證實系爭
    支票確為被告因借款而簽發，是自難僅以被告有簽發系爭支
    票一情，即率予認定兩造間存有消費借貸之法律關係，故原
    告上開主張尚無足採。
五、綜上所述，原告既未能證明兩造間存有消費借貸之法律關係
    ，則其遽依消費借貸之法律關係請求被告給付1,989,000 元
    ，為無理由，應予駁回。
六、據上論結，本件原告之訴為無理由，依民事訴訟法第78條，
    判決如主文。
中    華    民    國    97    年    10    月    15    日
                        民事第三庭法  官   楊國祥
正本係照原本作成。
如對本判決上訴，須於判決送達後20日內向本院提出上訴狀。
中    華    民    國    97    年    10    月    15    日
                                  書記官   余幼芳


司法院資訊處製作；財團法人民間司法改革基金會備份。
